【裁判字號】    88,易,2976
【裁判日期】    890717
【裁判案由】    賭博
【裁判全文】
臺灣臺北地方法院刑事判決                        八十八年度易字第二九七六號
    公  訴  人  臺灣臺北地方法院檢察署檢察官
    被      告  癸○○
                丁○○
                乙○○
                丙○○
                庚○○
右列被告等因賭博案件，經檢察官提起公訴（八十八年度偵字第三二一四、八十八年
度偵字第三二一五號），本院判決如左：
    主  文
癸○○、丁○○、乙○○、丙○○、庚○○均無罪。
    理  由
一、公訴意旨略以：被告癸○○綽號「謝仔」、丁○○綽號「阿芳」、乙○○綽號「
    李仔」、丙○○綽號「卓仔」、庚○○綽號「警光」，渠等五人自民國（下同）
    八十七年九月初起，即受僱於綽號「球間祥」之己○○，由己○○（經檢察官認
    與本院八十七年度訴字第一六二０號判決有連續犯關係存在，已另為不起訴處分
    ）提供象棋及骰子為賭具，基於意圖營利之概括犯意聯絡，在台北市○○○路高
    架橋下計程車休息站，聚集到場休息之不特定計程車司機，以俗稱「仕九」之方
    法賭博財物，被告癸○○、丁○○、乙○○、丙○○及庚○○則在場負清理賭注
    或把風，賭博方法為：分四組擲骰子輪流作莊，每局發給四只棋，「帥」子為一
    分，「卒」子為七分，中間各子定分類推，以四只棋點數總和論輸贏，任人選組
    押注，押注金額最少新台幣（下同）一百元，無上限，以上開不確定之或然率決
    定財物之得喪；賭客每贏一千元，己○○則從中抽取五十元牟利，被告癸○○、
    丁○○、乙○○、丙○○及庚○○等人，每場可獲得一千元至一千七百元不等之
    報酬，迨於八十八年一月七日下午四時許，江義鈿等人（另案偵辦中）在場賭博
    為警查獲，並扣得象棋一副、骰子十一顆及賭資一千二百元，始循線查獲上情，
    因認被告癸○○、丁○○、乙○○、丙○○、庚○○等五人與己○○間，共同涉
    犯刑法第二百六十八條意圖營利聚眾賭博罪嫌等語。
二、按犯罪事實應依證據認定，無證據不得推定其犯罪事實；又不能證明被告犯罪者
    ，應諭知無罪之判決，刑事訴訟法第一百五十四條、第三百零一條第一項分別定
    有明文。又事實之認定，應憑證據，如未能發現相當證據，或證據不足以證明，
    自不能以推測或擬制之方法，為裁判基礎；且認定不利於被告之事實須依積極證
    據，苟積極證據不足為不利於被告事實之認定時，即應為有利於被告之認定；另
    認定犯罪事實所憑之證據，雖不以直接證據為限，間接證據亦包括在內，然而無
    論直接證據或間接證據，其為訴訟上之證明，須於通常一般之人均不致有所懷疑
    ，而得確信其為真實之程度者，始得據為有罪之認定，倘其證明尚未達到此一程
    度，而有合理之懷疑存在而無從使事實審法院得有罪之確信時，即應由法院為諭
    知被告無罪之判決；此外，共同被告所為不利於己之陳述，必須顯無瑕疵可指，
    而就其他方面調查又與事實相符，始足採為他被告論罪之依據。最高法院四十年
    台上字第八六號、三十年台上字第八一六號、七十六年台上字第四九八六號、四
    十六年台上字第四一九號判例可資參照。
三、本件公訴人認被告癸○○、丁○○、乙○○、丙○○、庚○○等五人與另案被告
    己○○間共同涉犯刑法第二百六十八條之罪嫌，無非係以渠等五人於警訊中之自
    白互核情節相符，且另案被告己○○確曾於上開地點聚眾賭博牟利，為本院以八
    十七年度訴字第一六二０號判處有期徒刑四月，如易科罰金以三百元折算一日確
    定在案，另有賭具及賭資扣案可證等為其主要論據。訊據被告癸○○、丁○○、
    乙○○、丙○○、庚○○等五人均堅詞否認有何前開營利聚眾賭博之犯行，被告
    癸○○辯稱：伊雖偶爾到建國南路橋下賭一下，但沒有從事把風之工作，而案發
    後員警告知伊在筆錄上簽名沒關係，伊才簽名，警訊筆錄記載不實在；被告丁○○辯稱：伊沒有把風，筆錄是員警先寫好，要伊簽名才願意放伊離去，筆錄是不
    實的；被告乙○○辯稱：筆錄是先寫好的，員警要伊配合錄音，伊即表示不肯；
    被告丙○○辯稱：員警到桃園找伊作筆錄，筆錄是先寫好的，員警要脅伊，不簽
    名不得離開，伊沒有把風；被告庚○○則辯稱：在警局員警根本沒問伊，筆錄先
    寫好要伊簽名，伊沒有把風等語。經查：（一）被告等五人於偵查及本院調查、
    審理期間，均否認警訊筆錄內容之真實性或任意性，雖質之台北市政府警察局大
    安分局製作筆錄員警甲○、辛○、壬○○等三人均到庭證稱，系爭筆錄係依被告
    等五人之供述而記載等語，惟本院於八十八年一月十八日函請移送機關台北市政
    府警察局大安分局補送前述警訊錄音帶，憑以查證警訊筆錄之真實性及任意性，
    移送機關函覆稱：經查發現該錄音帶已遺失；此有台北市政府警察局大安分局八
    十八年一月二十八日北市警安分刑字第八九六○四六五二○○號函在卷可按。徵
    諸刑事訴訟之目的固重在發現實體真實，惟手段則應合法正當，以保障人權。而
    依刑事訴訟法第二百二十九條至第二百三十一條之規定，司法警察（官）固有調
    查犯罪嫌疑人犯罪情形及蒐集證據之職權，並得詢問犯罪嫌疑人，惟依同法第一
    百條之二準用同法第一百條之一第一項之規定，司法警察（官）詢問犯罪嫌疑人
    ，除有急迫情況且經記明筆錄外，應全程錄音，必要時，並應全程錄影。考其立
    法目的，即在於建立詢問筆錄之公信力，並擔保詢問程序之合法正當；亦即在於
    擔保犯罪嫌疑人對於詢問之陳述係出於自由意思及筆錄所載內容與其陳述之相符
    ，故司法警察（官）詢問犯罪嫌疑人如違背上開規定，其所取得之供述筆錄是否
    有證據能力自非無疑，而本案檢察官據以起訴認被告等五人涉犯營利聚眾賭博罪
    之警訊筆錄，既無證據證明員警於案發當時確有踐行錄音存證之程序，且因警訊
    筆錄係於警察機關可控制之密閉空間下製作完成，此對於被告等五人而言，自僅
    有製作筆錄時之錄音存證影帶，足以證明其等於警訊中所自白之犯罪內容非出於
    任意性或真實性，是則若欠缺錄音影帶等資料，自足使被告等五人是否成罪有重
    要關聯之證據，無法在客觀情狀下顯現於公判庭，此對於有犯罪嫌疑之被告在訴
    訟防禦上更將產生重大之不利益影響，殊有違憲法所示「正當法律程序原則」之
    基本要求，是以在警訊筆錄所載被告等五人犯罪自白之任意性及真實性均無法確
    保之情形下，審酌人權保障與社會安全之均衡維護，手段與目的間自須合乎一定
    之比例，則該警訊筆錄之記載，自難認有證據能力，其不得遽為認定被告等五人
    有罪之依據甚明。（二）再者，本院於庭訊中傳訊另案被告己○○亦到庭堅稱：
    完全不認識被告等五人；互核被告等五人於本院調查時供稱不認識己○○乙節均
    相符合，且前開本院八十七年度訴字第一六二０號確定判決，認定另案被告己○○係自八十七年二月間起至同年六月十一日止，在台北市○○○路高架橋下計程
    車休息站，基於幫助案外人綽號「小大頭」意圖營利聚眾賭博而犯該罪，有判決
    書一份在卷可考，此與本案公訴人起訴認另案被告己○○係營利聚眾賭博罪嫌之
    負責人，其僱用被告癸○○、丁○○、乙○○、丙○○、庚○○等五人負責清理
    現場及把風等情節，無論犯罪之時間及在現場擔任之角色均有不同，尤其從事營
    利聚眾賭博罪之負責人，在刑罰評價上益較幫助犯罪者為重，而是否從事幫助營
    利賭博之人，即均願意承擔較重之刑罰風險而犯較重之罪，在無其他積極證據可
    資佐證下，則公訴人僅憑前開本院確定判決認定己○○確曾於上開地點幫助賭博
    牟利，即認被告等五人受僱於己○○，渠等間有共犯關係存在，顯尚乏根據。（
    三）又本院於八十九年四月十八日以北院文刑簡八八易二九七六字第八三０九號
    函請法務部調查局就被告等五人為測謊鑑定結果，其中被告丙○○部分就詢問：
    渠不知道仕玖賭場是否係由己○○經營；渠等參與賭博而沒有在賭場幫忙；
    渠不曾向乙○○領取賭場幫忙的工資；己○○沒有僱用渠等在賭場幫忙乙節
    ，經測試均無情緒波動反應，應未說謊。互核其警訊中白白犯罪之內容均不相符
    ，如前述，該警訊筆錄因未踐行錄音之法律規定，違反程序之瑕疵重大，無證據
    能力甚明，則在無其他合法之積極證據足以證明其犯罪事實時，自可印證其於本
    院調查中所述內容之真實性，而可為有利於受測者之認定。另被告癸○○、丁○○、乙○○、庚○○等四人，雖就詢問：渠等沒有在仕玖賭場幫忙清理賭資、把
    風等工作乙節，經測試均呈情緒波動反應，應均係說謊。惟除此測謊鑑定報告外
    ，包含前開警訊筆錄及本院八十七年度訴字第一六二０號確定判決，既均無法作
    為認定被告癸○○、丁○○、乙○○、庚○○等四人有罪之基礎，則僅憑前開測
    謊鑑定結果，在無其他補強證明下，前開測謊鑑定報告之唯一證據，自不得遽為
    被告癸○○、丁○○、乙○○、庚○○等四人有罪判決之認定。（四）至於扣案
    之賭資及賭具，經本院傳訊證人戊○○到庭結證稱：案發當日為警查獲時，大家
    用棋盤在玩，何人提供不知道等語，益足認前開扣案之賭資及賭具，尚難作為被
    告等五人有在場幫忙營利聚眾賭博之證明。此外，本院復查無其他積極之證據足
    資認定被告等五人有前開之犯行，自無使被告等五人遽負營利聚眾賭博罪之刑責
    之理，本件不能證明被告等五人犯罪，爰依首開規定，諭知被告等五人無罪之判
    決。
四、另公訴人就被告乙○○（移送併辦二次）、丁○○涉犯賭博案件，分別於八十九
    年三月二日、同年三月三十一日、五月十九日，移送併辦即八十八年偵字第一三
    二二三號、八十八年度偵字第八００六號、八十九年偵字第九００二號犯罪事實
    部分，因檢察官起訴之部分，業已由本院為無罪之判決，無從併辦，爰退回檢察
    官另行偵結，附此敘明。
據上論斷，應依刑事訴訟法第三百零一條第一項，判決如主文。
本案經檢察官汪南均到庭執行職務
中    華    民    國      八十九      年      七      月      十七      日
                                      臺灣臺北地方法院刑事第七庭
                                          法  官  蔡  世  祺
右正本證明與原本無異。
如不服本判決，應於判決送達後十日內，向本院提出上訴狀。
                                          書記官  李  文  椿
中    華    民    國      八十九      年      七      月      十八      日


司法院資訊處製作；財團法人民間司法改革基金會備份。
